【裁判字號】    99,交上易,20
【裁判日期】    990317
【裁判案由】    過失傷害
【裁判全文】
臺灣高等法院高雄分院刑事判決        99年度交上易字第20號
上  訴  人  臺灣高雄地方法院檢察署檢察官
被      告  丙○○○
上列上訴人因被告過失傷害案件，不服臺灣高雄地方法院98年度
交易字第113 號中華民國98年12月25日第一審判決（起訴案號：
臺灣高雄地方法院檢察署98年度偵字第12156 號），提起上訴，
本院判決如下：
    主  文
原判決撤銷。
丙○○○因過失傷害人，處拘役參拾日，如易科罰金以新台幣壹
仟元折算壹日。緩刑貳年。
    事  實
一、丙○○○居住於高雄縣鳳山市○○里鎮○路2 巷67之10號，
    該路2 巷平日係供住居在巷內之居民及其他訪客出入之用，
    而又任何人不得不得利用道路堆積、放置足以妨礙交通之物
    品，以維護往來人車安全。詎丙○○○明知上情，竟在鎮○
    路2 巷靠近其房屋外側之巷道及巷口堆放物品、放置盆栽、
    竹竿、設置伸縮帆布，占用巷道，縮減巷道寬度，以致危及
    出入該巷道之人車身安全，其為防止危險發生，保護住戶或
    其他不特定人往來之安全，自應為適當之安全措施，或移去
    清除所堆置之物品，而此又非丙○○○所不能注意之情事，
    竟疏未注意及此，適於民國（下同）97年12月2 日19時30分
    許，居住於附近鎮東路2 巷67-3號之乙○○騎乘機車，載運
    梯子行經該巷口，欲左轉進入巷內，因巷口遭丙○○○不當
    放置花盆、竹竿等物，乙○○所騎乘之機車撞擊到巷口之花
    盆，因而人車倒地，並受有右上肢擦傷、左大腿瘀青等傷害
    。
二、案經乙○○訴由高雄縣政府警察局鳳山分局移訴台灣高雄地
    方法院檢察署檢察官偵查起訴。
    理  由
一、訊據被告丙○○○對其居住之鎮東路2 巷及巷口放置盆栽、
    竹竿、設置伸縮帆布等情，固供認不諱，惟否認有何過失傷
    害之犯行，辯稱：當時另一側米店剛好在油漆，用鷹架圍起
    來，所以路變得比較小條，且告訴人乙○○當日騎機車經過
    巷道時，係撞到伸縮帆布把手，但並未跌倒云云。
二、經查：
  (一)被告丙○○○確有在其居住之鎮東路2 巷旁及巷口放置盆栽
    、竹竿、設置伸縮帆布，巷內顯得零亂，占用巷道寬度約1
    公尺多等情，有照片及簡圖在卷可憑（見偵查卷第41頁）。
  (二)告訴人乙○○確於97年12月2 日19時30分許，騎乘機車載運
    梯子行經該巷口，欲左轉進入巷內時，碰及被告丙○○○放
    置於路中之花盆而人車倒地，因而受有右上肢擦傷、左大腿
    瘀青之事實，除據乙○○於原審證述在卷外，並有高雄縣大
    東醫院所出具之診斷證明書在卷可憑（見偵查卷第42頁、原
    審卷第16頁）；亦與證人甲○○（即崇旭米店之人員）於本
    院審理中結證稱：當時有目睹乙○○騎機車行經該巷口摔倒
    之情節相符。被告丙○○○於原審及本院審理時亦坦承告訴
    人乙○○有於案發時間騎乘機車經過該巷口擦撞其所設置之
    伸縮帆布把手等情，是告訴人乙○○所證並非純然虛構。參
    以被告丙○○○所設置之伸縮帆布把手甚高，有照片在卷可
    憑（見偵查卷第41頁），一般坐乘機車顯然碰不到，是被告
    丙○○○此部分所稱：乙○○當時騎機車經過巷道時是撞到
    伸縮帆布把手，並未跌倒之辯解，委無可信，應以告訴人乙
    ○○所證較為可採。又證人甲○○於本院審理時另證稱：油
    漆鐵門時雖有搭鐵架，而告訴人跌倒受傷是在路口，且事情
    發生時鐵架已拆除等語（見本院上易卷第18頁），是被告丙
    ○○○辯稱係因鐵架關係云云，亦無可採。再者，上開診斷
    證明書係從事醫療業務之人於業務上所製作之證明書，且無
    不可信之情事，依刑事訴訟法第159 條之4 第2 款之規定，
    自有證據能力，附此敘明。
  (三)按對於犯罪結果之發生，法律上有防止之義務，能防止而不
    防止者，與因積極行為發生結果者同。因自己行為致有發生
    犯罪結果之危險者，負防止其發生之義務，刑法第15條定有
    明文。又任何人不得利用道路堆積、放置足以妨礙交通之物
    品，道路交通安全規則第140 條第1 款定有明文。此為被告
    丙○○○所應注意之義務，乃竟疏未注意，以致告訴人乙○
    ○騎乘機車行經該處時，不慎碰及被告丙○○○在巷道所堆
    放之花盆，而人車倒地，受有如事實欄所示之傷害，則被告
    丙○○○之行為有疏失，至為顯然。再者，告訴人乙○○所
    受之傷害既係因被告丙○○○之不當行為所致，二者間即有
    相當之因果關係。
   (四)綜上所述，本件事證明確，被告丙○○○前開所辯，係屬
     卸責之詞，不足採信，其過失傷害犯行已堪認定。
三、核被告丙○○○所為，係犯刑法第284 條第1 項前段之過失
    傷害罪。
四、原審未詳為推求，而為被告丙○○○無罪之判決，尚有未洽
    檢察官執此聲明上訴，指摘原判決不當，為有理由，應由本
    院將原判決撤銷改判。審酌被告丙○○○犯後雖否認犯行，
    惟於本院審理時允諾將該巷道清理乾淨，犯後態度尚佳，告
    訴人乙○○所受傷害尚非嚴重等一切情狀，量處如主文所示
    之刑，並諭知拘役如易科罰金以新台幣1000元折算1 日。
五、被告丙○○○前此未曾受有期徒刑以上刑之宣告，有臺灣高
    等法院被告前案紀錄表在卷可按，其經本件偵審程序及刑之
    宣告，當知所警愓，信無再犯之虞，本院認其所宣告之刑以
    暫不執行為適當，爰併宣告緩刑2 年，以啟自新，並觀後效
    。
六、據上論結，應依刑事訴訟法第369 條第1 項前段、第364 條
    、第299 條第1 項前段，刑法第284 條第1 項前段、第41條
    第1 項、第74條第1 項第1 款，刑法施行法第1 條之1 ，判
    決如主文。
本案經檢察官陳宗吟到庭執行職務。
中    華    民    國    99    年    3     月    17    日
            刑事第四庭    審判長法  官  蕭權閔
                                法  官  邱永貴
                                法  官  李嘉興
以上正本證明與原本無異。
不得上訴。
中    華    民    國    99    年    3     月    17    日
                                書記官  唐奇燕
附錄本件判決論罪科刑法條：
刑法第284條第1項：
因過失傷害人者，處 6 月以下有期徒刑、拘役或 5 百元以下罰
金，致重傷者，處 1 年以下有期徒刑、拘役或 5 百元以下罰金
。

司法院資訊處製作；財團法人民間司法改革基金會備份。
